【裁判字號】    95,訴,1931
【裁判日期】    950831
【裁判案由】    詐欺等
【裁判全文】
臺灣板橋地方法院刑事判決              95年度訴字第1931號
公  訴  人  臺灣板橋地方法院檢察署檢察官
被      告  丙○○
上列被告因詐欺等案件，經檢察官提起公訴（95年度偵字第7081號）
，本院依簡式審判程序判決如下：
    主  文
丙○○幫助意圖為自己不法之所有，以詐術使人將本人之物交付
，處有期徒刑參月，如易科罰金，以參佰元折算壹日。第一商業
銀行丹鳳分行帳號第00000000000號、戶名丙○○之
活期儲蓄存款存摺壹本沒收。
    事  實
一、丙○○已預見如提供自己金融帳戶存摺、提款卡等物供他人
    使用，可能幫助詐欺集團作為收取他人款項之用，以遂行詐
    欺取財犯行，竟因缺錢花用而認縱使如此亦不違背其本意，
    其基於幫助詐欺之不確定故意，透過報紙分類廣告與姓名年
    籍不詳人士聯繫後，於民國九十四年十月間某日，在臺北縣
    新莊市○○路與復興路附近，以新臺幣（下同）五千元之價
    格，將其所開立之第一商業銀行丹鳳分行第0000000
    0000號帳戶（以下簡稱第一銀行帳戶）之活期儲蓄存款
    存摺一本及提款卡一張，出售予該真實姓名年籍不詳之人，
    以此方式幫助該不詳人士所組成之詐欺集團遂行詐欺取財犯
    行。嗣該詐欺集團成員即於九十四年十一月八、九日致電乙
    ○○，佯稱乙○○中獎，須先繳交保險費用等不實情節，致
    乙○○陷於錯誤，而依指示於九十四年十一月十日匯款六萬
    七千元至丙○○上開第一銀行帳戶。嗣乙○○發覺受騙，經
    報警處理，始循線查悉上情，並由警方於九十四年十一月十
    五日上午十一時許，在桃園縣中壢市○○○路○段文化新村
    十九號前之１４０１－ＭＺ號自用小客車內，扣得丙○○所
    有之第一銀行帳戶活期儲蓄存款存摺一本。
二、案經臺中市政府警察局第一分局移送臺灣臺中地方法院檢察
    署檢察官呈請臺灣高等法院檢察署檢察長令轉臺灣板橋地方
    法院檢察署檢察官偵查起訴。本院於準備程序進行中，被告
    丙○○就被訴事實為有罪之陳述，經告知簡式審判程序之旨
    ，並聽取公訴人、被告之意見後，本院合議庭裁定由受命法
    官獨任進行簡式審判程序。
    理  由
一、上揭犯罪事實，業據被告於警詢、偵查及本院準備程序、審
    理時均自白不諱，並據證人即告訴人乙○○於偵查中陳稱明
    確，復有被告不爭執證據能力、同意引為證據之第一商業銀
    行股份有限公司丹鳳分行九十四年十二月五日（９４）一丹
    字第２３５號函暨檢送之被告開戶基本資料、存提款明細表
    各一紙及匯款委託書影本一件在卷可稽，足認被告之自白與
    事實相符。從而本案事證明確，被告犯行堪予認定。
二、論罪科刑：
  (一)按行為後法律有變更者，適用行為時之法律，但行為後之法
    律有利於行為人者，適用最有利於行為人之法律，刑法第二
    條第一項定有明文。本案被告行為後，刑法及其施行法業於
    九十五年七月一日修正施行，關於新舊法律變更之比較適用
    ，原則上應就罪刑有關之共犯、未遂犯、想像競合犯、牽連
    犯、連續犯、結合犯，以及累犯加重、自首減輕暨其他法定
    加減原因（如身分加減）與加減例等一切情形，綜其全部罪
    刑之結果而為比較（最高法院二十七年上字第二六一五號判
    例、同院八十七年度臺非字第四００號判決及同院九十五年
    第八次會議決議參考）。又此次修法與本案罪刑相關者，有
    刑法第三十條、第四十一條、第三十三條第五款等規定，本
    院認：
    (1)被告無論依修正前或修正後之刑法第三十條，均成立幫助
      犯，且新舊法均得減輕其刑，故就此部分而言，新法並未
      更有利於被告。
    (2)就易科罰金之折算標準部分，如依修正前刑法第四十一條
      第一項及修正前罰金罰鍰提高標準條例第二條之規定，應
      以銀元一百元以上三百元以下即新臺幣三百元以上九百元
      以下折算一日，惟若依修正後刑法第四十一條第一項前段
      （原罰金罰鍰提高標準條例第二條已同時刪除）之規定，
      係以新臺幣一千元、二千元或三千元折算一日，二者相較
      之下，應以修正前之規定較有利於被告。
    (3)再就刑法三十三條第五款言之，被告所犯刑法第三百三十
      九條第一項本身雖未修正，但在此次刑法及其施行法修正
      之前，依罰金罰鍰提高標準條例第一條前段之規定，其罰
      金部分之法定刑度為「銀元一千元（即新臺幣三萬元）以
      下，銀元一元（即新臺幣三元）以上」，嗣刑法施行法第
      一條之一增訂：「中華民國九十四年一月七日刑法修正施
      行後，刑法分則所定罰金之貨幣單位為新臺幣；九十四年
      一月七日刑法修正時，刑法分則編未修正之條文定有罰金
      者，自九十四年一月七日刑法修正施行後，就其所定數額
      提高為三十倍，但七十二年六月二十六日至九十四年一月
      七日新增或修正之條文，就其所定數額提高為三倍」，此
      規定因屬前揭罰金罰鍰提高標準條例第一條但書所稱之「
      法律已依一定比率規定罰金或罰鍰之數額或倍數」，自應
      優先適用，另修正後刑法第三十三條第五款亦已將罰金刑
      調整為新臺幣一千元以上，以百元計算，故依修正後之規
      定，刑法第三百三十九條第一項之罰金刑已變更為「新臺
      幣三萬元以下，新臺幣一千元以上」，二者就罰金之最高
      數額固無不同，惟最低數額部分則以修正前之規定較有利
      於被告。
    (4)綜上，本案經本院綜合全部罪刑整體比較之結果，修正後
      之規定並未較有利於被告，依現行刑法第二條第一項前段
      規定，自應一體適用修正前即行為時之各規定論處。
  (二)核被告所為，係犯修正前即行為時刑法第三十條第一項前段
    、第三百三十九條第一項之幫助詐欺取財罪。被告係基於幫
    助之犯意，販售帳戶予不詳人士所屬之詐欺集團，為該詐欺
    集團之詐騙財物犯行提供助力，並非直接參與詐欺取財之構
    成要件行為，係幫助犯，爰依修正前刑法第三十條第二項之
    規定減輕其刑。
  (三)起訴書雖認被告上開所為，係犯修正前刑法第三十條、第三
    百四十條之幫助常業詐欺罪嫌，及修正前刑法第三十條、洗
    錢防制法第九條第一項之幫助洗錢罪嫌云云，惟本案僅有被
    害人乙○○一人指述遭人詐騙匯款至被告之第一銀行帳戶，
    並未查獲詐騙之人，又查無其他證據足以認定實施詐騙犯行
    之人究屬偶發之隨機犯，抑或恃此維生之常業犯，自應從有
    利被告之認定，而尚難論以幫助常業詐欺罪；又洗錢防制法
    為配合刑法刪除連續犯之規定，亦於九十五年五月三十日修
    正公布，將常業詐欺罪自該法第三條所列舉之重大犯罪中刪
    除，並配合自九十五年七月一日施行，足見常業詐欺罪已非
    洗錢防制法所規範之客體，況本案實施詐騙行為之正犯僅能
    論以普通詐欺罪，益徵被告並無論以幫助洗錢罪之可能。惟
    公訴人於本院九十五年八月二十四日準備程序中，已當庭更
    正被告所犯法條為「刑法第三十條、第三百三十九條之幫助
    詐欺取財罪」，並減縮原起訴幫助洗錢罪部分之犯罪事實及
    罪名，自應以公訴人當庭變更之所犯法條為起訴法條，本院
    無須變更起訴法條，亦無庸再就幫助洗錢罪部分敘明不另為
    無罪諭知之理由。
  (四)爰審酌被告為貪圖私利而販賣帳戶，助長他人犯罪，並危及
    社會金融交易安全，惟其坦承犯行，犯後態度尚稱良好，暨
    其犯罪之動機、目的、手段等一切情狀，量處如主文所示之
    刑，並依修正前刑法第四十一條第一項前段、罰金罰鍰提高
    標準條例第二條之規定，諭知易科罰金之折算標準。
  (五)被告販賣之第一銀行帳戶活期儲蓄存款存摺一本，業於九十
    四年十一月十五日上午十一時許，在桃園縣中壢市○○○路
    ○段文化新村十九號前之１４０１－ＭＺ號自用小客車內為
    警查獲扣案，有臺中市警察局第一分局扣押物品清單一紙附
    卷可考，此係被告所有供犯罪所用之物，爰依刑法第三十八
    條第一項第二款之規定宣告沒收。至於被告同時交付之上開
    帳戶提款卡一張，並未扣案，無證據證明尚屬存在，另被告
    因販賣帳戶所得之報酬五千元，業已花費殆盡，此節並據被
    告於本院審理時陳稱明確，前揭物品又均非違禁物，未免日
    後執行有所困難，爰不併為沒收之宣告，附此敘明。
三、如不服本判決，得自收受送達之日起十日內，向本院提出上
    訴。
據上論斷，應依刑事訴訟法第二百七十三條之一第一項、第二百
九十九條第一項前段，刑法第二條第一項前段、修正前第三十條
、修正前第三百三十九條第一項、修正前第四十一條第一項前段
、第三十八條第一項第二款，罰金罰鍰提高標準條例第一條前段
、修正前第二條，判決如主文。
本案由檢察官甲○○提起公訴，經檢察官溫祖德到庭執行職務。
中    華    民    國    95    年    8     月    31    日
                  刑事第十庭  法  官  劉元斐
上列正本證明與原本無異。
如不服本判決，應於判決送達後十日內向本院提出上訴書狀 (應
附繕本)， 上訴於臺灣高等法院。
                              書記官  郭玉芬
中    華    民    國    95    年    8     月    31    日
附錄本案論罪科刑所引法條：
刑法第三百三十九條：
意圖為自己或第三人不法之所有，以詐術使人將本人或第三人之
物交付者，處五年以下有期徒刑、拘役或科或併科一千元以下罰
金。
以前項方法得財產上不法之利益或使第三人得之者，亦同。
前二項之未遂犯罰之。


司法院資訊處製作；財團法人民間司法改革基金會備份。
